臺灣高等法院刑事判決　　　　　　　　　九十一年度上更(一)字第五二九號
　　上　訴　人
　　即　被　告　丁○○
　　指定辯護人　本院甲○
右上訴人，因懲治盜匪條例等案件，不服臺灣桃園地方法院八十九年度訴字第一六二
九號，中華民國九十年六月八日第一審判決（起訴案號：臺灣桃園地方法院檢察署八
十九年度偵字第一二五三二、一三四二三、一四七六三、一四八七九、一五四三九、
一五四四０、一六一七０號，併辦案號：同署九十年度偵字第二七二六號）提起上訴
，本院判決後，經最高法院撤銷發回更審，本院判決如左：
    主      文
原判決關於丁○○詐欺罪、盜匪罪部分及所定應執行刑部分均撤銷。
丁○○共同連續意圖為自己不法之所有，攜帶兇器結夥三人以上，以強暴致使不能抗
拒，而取他人之物，處有期徒刑柒年陸月，西瓜刀壹支（未扣案）沒收。
    事      實
一、丁○○基於意圖為自己不法所有強盜之概括犯意或單獨或共同與二位不詳姓名成
    年男子實施左列犯行：
  （一）民國八十九年四月五日清晨五時十分許，丁○○夥同姓名、年籍不詳成年男
        子綽號「阿呆」、「阿勝」者共乘「阿呆」所駕之自小客車，途經桃園縣中
        壢市○○○路○段五一０號前對面，適見戊○○騎駛ＥＷＪ－０二七號機車
        沿同向路邊獨行，認四下無人，有機可趁，遂萌盜心，「阿呆」旋加速趨前
        攔下黃女之機車，再著由丁○○「阿勝」下車前去欲將之強拉上車，惟經掙
        脫，「阿呆」見狀，隨即持其所有之西瓜刀一支衝上前去並以刀架住黃女之
        頸部。戊○○因猝臨利刃加身，驚懼異常致不能抗拒，衹得乖乖就範而遭強
        押上車並被拘鎖在後座，其後，同在後座之丁○○則接過刀來看住並強取黃
        女項上所掛之摩托羅拉牌ＣＤ九二八型手機一具及其皮包一只（內有郵局及
        中國信託銀行提款卡各一紙）。得手後，渠三人仍續將戊○○押在車上。迨
        是日清晨五時二十五分許，「阿呆」驅車行至桃園縣平鎮市○○路「桃園縣
        警察局平鎮分局建安派出所」附近，始將之釋放下車並將強取之皮包及提款
        卡等丟棄於不詳地點，計先後剝奪黃女之行動自由達十五分鐘之久。嗣警方
        根據戊○○之行動電話門號0000000000號，查得其遭搶之手機序
        號為000000000000000號，並進而查得遭搶後，曾使用該具
        手機之行動電話門號為0000000000，用戶名稱則為「張梓益」，
        方循線查悉上情。
  （二）八十九年九月一日凌晨三時十分許，丁○○行經桃園縣中壢市○○路三四八
        號前，見丙○○獨自駕駛Ｇ八－二七三七號，一九九六年份一九八四ＣＣ之
        小客車下車購物且未鎖門，認有機可乘竟持水果刀（業已滅失）躲入車內後
        座，俟丙○○返車發動行駛後，其突持刀由後抵住丙○○之脖頸，喝令渠不
        准動，並要求丙○○至右前座而由其駕車，丙○○不從，驚懼之餘奮力掙扎
        ，雙方相互拉扯，致呂女左手中指被水果刀割傷流血，迨丙○○不能抗拒自
        駕駛座下車後，丁○○逕將該車駛離，嗣於同年月三日三時許，其駕駛該車
        途經桃園縣平鎮市○○路二三九巷六一弄處，為警查獲。起出呂女置於車內
        黑色皮包內之存摺五本、金融卡一枚，其餘黑色皮包內包括現金新台幣五千
        餘元、手機一支、印章一顆、行照一枚、汽、機車駕照各一枚、電話簿一本
      、化妝品、家庭照像機及車用吸塵器各一台、太陽眼鏡一付等物則不知去向
        。嗣丁○○因另案搶奪劉長慶之財物為警逮獲並遭羈押，旋經警追查始悉上
        情。
三、案經桃園縣警察局八德分局、平鎮分局報請台灣桃園地方法院檢察署檢察官偵查
    起訴，另由同署檢察官函送併辦。
    理      由
一、右開事實一、(一)(二)所示犯罪事實，訊據上訴人即被告丁○○於本院調查及審理中
    均坦承不諱，核與被害人戊○○及丙○○指述被害情節大致相符合，而戊○○手
    機等被強取，警方於黃女報案後，即根據行動電話門號查悉該手機序號為000000
    000000000，進而查明曾使用該具手機之行動電話門號為0000000000，該用戶即
    為張梓益（應係丁○○之誤），此有台灣大哥大股份有限公司九十資警五七七二
    二號五九六三四號函影本附卷足憑，被告丁○○亦不否認使用黃女之手機（見偵
    字第二七二六號卷二八頁及反面及本院更一卷第三九頁），足見戊○○被強盜之
    指訴不虛，查戊○○係遭丁○○等人以西瓜刀強押上車並持刀看管，黃女猝臨利
    刃加身，當然驚懼異常，且時值清晨五時許，眾人皆酣睡之際，四下無人，亦呼
    救求援無門，當下衹得乖乖就範，豈敢奢言抵拒，從而丁○○等人所施用之強暴
    手段，在客觀上應已達於使黃女不能抗拒之程度，狀極顯明。次查被告丁○○持
    水果刀強取丙○○之Ｇ八─二七三七號自小客車經過，業經丙○○於警訊（八十
    九年偵字第一三四二三號卷第十一、十二頁）、原審（第七十頁）及本院更審調
    查時（更(一)字卷四二頁至四四頁）均指訴甚詳，並有丙○○領回失車及存摺、金
    融卡之贓物領據二紙在卷可稽，Ｇ八─二七三七號自小客車留有指紋，經比對結
    與張梓指紋卡所留右拇指紋相符，此有內政部警政署刑事警察局八十九年九月二
    十一日（八九）刑紋字第一四０三一四號鑑驗書一份及隨附之指紋採驗照片一張
    附卷可佐。本件被告持水果刀由後抵住丙○○之頸部，雖經呂女乘隙在抵抗中奪
    下水果刀丟棄，然該車既換由丁○○駕駛，呂女在車門半開中，左手拱車窗，右
    手抓方向盤，身體半懸空中，此時呂女為己身安全無法抗拒，丁○○命呂女下車
    改坐右邊，只好聽命，惟瞬間車即被張某開走而強盜得逞，所辯強盜未果改用騙
    術得手，亦屬避就之詞，並無可取。綜上分述，被告犯行罪證已足，被告丁○○
    之犯行洵足認定。
二、核被告丁○○意圖為自己不法之所有，與綽號「阿呆」「阿勝」成年男子結夥三
    人以上攜帶兇器西瓜刀一把（非槍砲彈藥刀械管制條例所列之刀械），以強暴方
    法致使不能抗拒，而強取他人之財物，係犯修正後刑法第三百三十條第一項之加
    重強盜罪，至其妨害自由犯行已包含在強盜罪中，不再論以妨害自由罪。又被告
    持水果刀單獨強盜丙○○自小客車部分亦係犯修正後刑法第三百三十條第一項之
    加重強盜罪，又其持水果刀為強盜行為實施中割傷呂女左手中指致流血受傷，為
    以強暴行為為強盜行為之當然結果，不另論罪。所犯二次加重強盜罪，其時間緊
    接，所犯犯罪構成要件相同，顯係基於概括犯意為之，應依連續犯規定論以一加
    重強盜罪。被告丁○○與綽號「阿呆」「阿勝」就犯罪事實一、(一)之犯行彼此間
    有犯意聯絡及行為分擔，均屬共同正犯。再本件檢察官認被告等係犯懲治盜匪條
    例第五條第一項第一款之盜匪罪起訴，然查懲治盜匪條例業於九十一年一月三十
    日經總統公布廢止，同日另公布刑法增訂修正條文。上開法律於九十一年二月一
    日起分別失效、生效。按被告等盜匪行為在懲治盜匪條例廢止前，是時刑法有關
    強盜之規定，因特別法存在而不適用。今以修正後之刑法取代懲治盜匪條例避免
    修正前之刑法發生中間法之效力。故懲治盜匪條例廢止前後，被告之行為在行為
    時法與裁判時法，均有刑罰規定，新修正刑法自屬行為後法律變更，依刑法第二
    條第一項規定參酌最高法院二十五年上字第二六七號、二十八年上字第二三九七
    號、五十一年台上字第二一七九號判例意旨，自應就被告行為時有效之懲治盜匪
    條例與裁判時已修正生效之刑法比較適用，以修正刑法有利被告，自應適用九十
    一年二月一日生效之修正刑法處罰。再上訴得對於判決之一部為之，未指明為一
    部者，視為全部上訴，刑事訴訟法第三百四十八條著有明文。本件被告所犯犯罪
    事實欄一、(二)犯行原為加害強盜罪一罪，公訴人亦以一罪起訴，原審誤為強盜未
    遂罪及詐欺取財罪既遂二罪，並為判決，上訴人上訴後在本院前審審理中並撤回
    詐欺取財罪部分之上訴，因此部分經本院審理結果認屬實質上一加重強盜既遂罪
    ，而強盜罪判決部分既經上訴人上訴，本院自應就全部犯行予以審酌，故上開詐
    欺罪撤回上訴部分依法不生撤回之效力，本院自應就犯罪事實一、(二)犯行全部予
    以審酌，併此述明。原審關於強盜罪部分對被告丁○○論罪科刑固非無見，惟查
    (一)被告行為後法律既有變更，修正刑法有利於被告，自應適用九十一年二月一日
    生效之修正刑法處斷，原判決未及比較適用裁判時法，自有未合，(二)強盜丙○○
    自小客車部份原判決認係犯強盜未遂，另犯詐欺罪亦與卷證不符。被告丁○○上
    訴意旨否認強盜犯行雖無可取，然原判決此部分（盜匪及詐欺罪）既有可議，自
    屬無可維持，此部分應予撤銷改判，所定應執行刑因有改判已無可附麗，應一併
    撤銷，審酌被告之犯罪動機、手段、造成危害、犯罪後之態度等一切情狀，量處
    如主文第二項所示之刑。犯罪所用之西瓜刀一支，雖屬「阿呆」所有，亦未扣案
    ，惟無證據證明已滅失，在共犯責任範圍應併予宣告沒收。
三、公訴意旨另指被告丁○○與施成偉於八十九年八月十九日上午一時三十分許共乘
    機車行經桃園縣八德市○○路七○二號前強盜乙○○財物因認亦有盜匪罪嫌云云
    。
  (一)訊據被告丁○○堅決否認有不法所有意圖，辯稱：因其向乙○○索香煙及檳榔後
    ，吳要離去，所騎腳踏車輾過施成偉腳部，乃騎機車追問，吳某不理會又打手機
    叫人，才引發打架糾紛，目的在脫困，其始終在旁未動手等語。
  (二)經查被告所辯與已判決無罪確定之施成偉所供一致（參見偵字第一二五三二號卷
    第九頁、第五八頁、第五九頁、第七四頁，原審九十年二月二十日、三月九日訊
    問筆錄），告訴人乙○○所陳已有浮誇，其實打手機叫人之後，始為施成偉所攻
    擊，所稱被強盜財物乃一面之詞，何況其在原審稱，被告打伊後即走未要求交出
    財物（見原審卷九十年四月二十四日筆錄），可徵盜匪罪嫌尚有未足，公訴人認
    此部分與論罪部分屬裁判上一罪關係，爰不另為無罪之諭知，併予指明。
據上論斷，應依刑事訴訟法第三百六十九條第一項前段、第三百六十四條、第二百九
十九條第一項前段，刑法第二條第一項前段、第二十八條、第五十六條、修正後刑法
第三百三十條第一項、第三十八條第一項第二款，判決如主文。
本案經檢察官鄭龍照到庭執行職務。
中    華    民    國    九十一    年      九        月     二十五       日
                        臺灣高等法院刑事第十庭
                            審判長法  官  溫  耀  源
                                  法  官  黃  金  富
                                  法  官  林  銓  正
右正本證明與原本無異。
如不服本判決應於收受送達後十日內向本院提出上訴書狀，其未敘述上訴之理由者並
得於提起上訴後十日內向本院補提理由書（均須按他造當事人之人數附繕本）。
                                  書記官  高  柑  柏
中    華    民    國    九十一    年      九        月     二十七       日
刑法第三百三十條【舊】
犯強盜罪而有第三百二十一條第一項各款情形之一者，處五年以上十二年以下有期徒
刑。
前項之未遂犯罰之。
刑法第三百三十條【新910130】
犯強盜罪而有第三百二十一條第一項各款情形之一者，處七年以上有期徒刑。
前項之未遂犯罰之。
